【裁判字號】    89,台上,1397
【裁判日期】    890316
【裁判案由】    偽造有價證券
【裁判全文】
最高法院刑事判決                              八十九年度台上字第一三九七號
    上  訴  人  甲○○
右上訴人因偽造有價證券案件，不服臺灣高等法院花蓮分院中華民國八十七年二月十
九日第二審判決（八十六年度上訴字第四六五號，起訴案號：臺灣臺東地方法院檢察
署八十六年度偵字第一二三、四一五號），提起上訴，本院判決如左：
    主  文
原判決關於甲○○部分撤銷，發回臺灣高等法院花蓮分院。
    理  由
本件原判決認定上訴人甲○○因急需用款，意圖供行使之用，先前往台東縣台東市○
○路某刻印店，利用不知情之刻印員，偽刻「蘇振發」印章一枚後，偽蓋在本票發票
人欄。再偽造蘇振發之署押及自己簽名為共同發票人，填載面額新台幣（下同）六十
萬元，發票日八十四年十月三日，到期日八十四年十一月三日之本票一紙，持向不知
情之鄭水閣借得同額現款，足以生損害於蘇振發。屆期該本票經鄭水閣向蘇振發提示
不獲兌現，蘇振發始知上情等情。因而維持第一審論處上訴人意圖供行使之用，而偽
造有價證券罪刑，而駁回上訴人在第二審之上訴，固非無見。
惟查，(一)、按有罪判決書應記載事實，所謂事實不僅指犯罪之行為而言，即犯罪之時
間、地點、動機、目的、手段、結果等與論罪科刑有關之事項，亦應依法明確認定，
詳細記載，始足為適用法律之依據。原判決認定上訴人有前述偽造有價證券之犯行，
惟其事實欄內對於上訴人偽造前述本票之時間、地點，以及其在何時、何地行使該偽
造之本票向鄭水閣借款等項，均未予以明白認定，詳細記載；依上說明，自不足為論
罪科刑適用法律之依據，難認適法。(二)、行使偽造有價證券，以取得票面價值之對價
，固不另論以詐欺罪，但如以偽造之有價證券供作擔保或作為新債清償而借款，則其
借款之行為，為行使偽造有價證券以外之另一行為，其間有方法結果關係，應論以詐
欺罪之牽連犯。本件檢察官起訴意旨係稱，上訴人以本件偽造之本票交由鄭雲收執
以確保鄭雲之債權等情，似係認定上訴人係以本件偽造之本票供作擔保。原判決未
明確認定上訴人之交付本票行為，究單純為債權之憑證，抑係供作擔保或為新債清償
而借款，遽認上訴人以偽造之本票借款，而未論及詐欺罪，自有未洽。(三)、按有罪判
決所認定之事實，如與檢察官起訴之事實不同，應說明其理由以及何以得併予或不予
審判之原因。本件檢察官起訴意旨係稱，上訴人向鄭雲、鄭水閣夫妻借款六十萬元
，而以本件偽造之本票交由鄭雲收執以確保鄭女之債權云云。原判決事實則認定上
訴人係以上開偽造之本票持向鄭水閣借得同額現款。其所認定上訴人借款與行使偽造
本票之對象與檢察官起訴之事實均有不同。原判決未說明其理由以及鄭雲被害部分
何以不併予審判之原因，亦嫌理由不備。(四)、原判決既認上訴人係偽造蘇振發之印文
、署押及其自己簽名於上開本票為共同發票人，而偽造該本票。則其偽造蘇振發之署
押、印文而偽造其共同發票部分，固應依刑法第二百零五條規定予以沒收。惟該本票
內上訴人自任發票人而簽發部分，仍屬真實，即不得併將該部分諭知沒收。原判決未
予區分，遽將上開本票全部諭知沒收，於法亦有未合。上訴意旨雖未指摘及此，然以
上為本院得依職權調查之事項，應認原判決有撤銷發回之原因。
據上論結，應依刑事訴訟法第三百九十七條、第四百零一條，判決如主文。
中      華      民      國    八十九    年      三      月     十六     日
                              最高法院刑事第八庭
                                  審判長法官  吳  雄  銘
                                        法官  池  啟  明
                                        法官  石  木  欽
                                        法官  郭  毓  洲
                                        法官  吳  三  龍
      右正本證明與原本無異
                                              書  記  官
中      華      民      國    八十九    年      三      月    二十一    日


司法院資訊處製作；財團法人民間司法改革基金會備份。
